【裁判字號】    97,消債更,447
【裁判日期】    970717
【裁判案由】    更生事件
【裁判全文】
臺灣板橋地方法院民事裁定           97年度消債更字第447號
聲  請  人  甲○○
代  理  人  徐豐益律師
上列當事人因消費者債務清理事件聲請更生，本院裁定如下：
    主  文
聲請駁回。
聲請費用由聲請人負擔。
    理  由
一、按「聲請更生或清算不合程式或不備其他要件者，法院應以
    裁定駁回之，但其情形可以補正者，法院應定期間先命補正
    」，消費者債務清理條例（下稱債清條例）第8 條定有明文
    。再按債務人與金融機構協商成立者，不得聲請更生或清算
    ，但因不可歸責於己之事由，致履行顯有重大困難者，不在
    此限；本條例施行前，債務人依金融主管機關協調成立之中
    華民國銀行公會會員，辦理消費金融案件無擔保債務協商機
    制與金融機構成立之協商，準用前項之規定，債清條例第15
    1 條第5 項、第6 項分別定有明文。
二、本件聲請意旨略以：聲請人屬債清條例第2 條所稱消費者，
    資產總價值新臺幣（下同）30元，負欠債務（含對於金融機
    構因消費借貸、信用卡契約等而負債務）89萬4,441 元，因
    其有不能清償債務之情事，故於民國95年間已依金融主管機
    關協調成立之中華民國銀行公會會員辦理消費金融案件無擔
    保債務協商機制，與最大債權金融機構台新國際商業銀行達
    成協商，協議自95年10月起，分80期（0 利率），每月還款
    1 萬3,810 元整。然因聲請人職業為收送貨之外務員收入不
    穩定，有時僅拿到底薪1 萬8 千餘元，其他獎金收入不固定
    ，實無力負擔協商還款條件，故履行至97年2 月止毀諾，係
    非可歸責於己之事由所致。另聲請人於債清條例施行後，曾
    於97年4 月11日以書面向最大債權銀行台新國際商業銀行請
    求協商（銀行於97年4 月16日收受），然該行至今未開始協
    商，是依債清條例規定視為協商不成立。為此，爰依法聲請
    裁定准予更生云云。
三、經查：
  (一)聲請人於本件更生聲請前，既先於95年間已依金融主管機關
    協調成立之中華民國銀行公會會員辦理消費金融案件無擔保
    債務協商機制，與最大債權機構台新銀行達成協商（有聲請
    人所提出之協議書及財團法人金融聯合徵信中心信用報告在
    卷可稽）。準此，本件債務人聲請更生，首應審究者，乃聲
    請人是否符合債清條例第151 條第5 項但書（第6 項準用之
    ）所稱「不可歸責於己之事由致履行顯有重大困難」之要件
    ，方為適法。即聲請人提出通知函及回執（詳證物7 、8）
    與本件判斷之結果無涉，先此敘明。
  (二)聲請人雖主張每月所得底薪為1 萬8 千餘元，協商條件卻要
    其每月清償1 萬3,810 元等語，並提出所得資料清單、財團
    法人金融聯合徵信中心信用報告及未簽名之銀行公會協議書
    為證，惟聲請人所檢附之上開資料，經核其內容仍未齊備，
    有命補正之必要，故本院於97年6 月16日裁定命聲請人應於
    裁定送達後20日內予以補正，並特別就有關債清條例第151
    條要件，命聲請人提出「曾經協商成立之證明書」暨「因不
    可歸責於己之事由，致履行顯有重大困難」之證明文件。查
    聲請人雖於97年7 月9 日提出陳報狀，然綜觀其補正之內容
    ，乃謂：95年協商成立時，每月還1 萬4,000 元惟每月底薪
    收入為1 萬8 千餘元，故無法履行云云。並就此部分提出收
    入切結書、支出明細表、還款證明（履行至97年2 月之匯款
    單）等為佐入變為3 萬元云云。查觀諸聲請人所提出95 年
    協議書雖未簽名，惟參照卷附財團法人金融聯合徵信中心信
    用報告上是否曾經參與銀行公會債務協商欄之註記為「Y 」
    （是）及聲請人補正匯款資料（金額與協商應付款同）後，
    已足確認聲請人係以「每月清償1 萬3,810 元」與債權銀行
    達成協議。次查，聲請人雖謂「收入扣除協商應付金額後，
    難以支付生活必要支出」，惟觀諸聲請人所提出之收入切書
    顯示，其每月收入為2 萬3 千元（尚不含其他業務獎金），
    扣除上開協商還款金額每月1 萬3,180 元後，所餘數額仍尚
    足以供給聲請人依內政部公布之每人最低生活費臺灣省每人
    每月9,820 元之所需（聲請人雖以：應按行政院經濟部主計
    處所公布臺灣地區家庭 (台北縣)平 均每人每月消費支出1
    萬9,001 元計算必要支出云云。惟聲請人既已負債大於資產
    ，本應較一般人更節約支出，豈得期待仍可按一般平均消費
    水平支出，經本院審酌結果，此部分自應以最低生活費為計
    算基準，附此敘明。）。此外聲請人復未能再本院通知補正
    期間內，再提出其餘證據以佐其於協商還款期間，有何不可
    歸責於己之事由，致所需之支出增加或收入減少，因而有不
    能履行或履行顯有重大困難之情事，經本院調查結果，難認
    聲請人已合法補正聲請人於協商成立後「因不可歸責於己之
    事由，致履行顯有重大困難」之證明文件，應認聲請人本件
    之聲請不合法，應予駁回，爰裁定如主文。
四、至於所繳納郵務送達費2,720 元，則待本件更生聲請事件確
    定後，如尚有剩餘郵資餘額，再予檢還聲請人，附此敘明。
中    華    民    國    97    年    7    月     17    日
              民事第一庭     法    官    黃信滿
上為正本係照原本作成
如不服本裁定，應於裁定送達後10日內，以書狀向本院提出抗告
，並繳納抗告費新臺幣1千元
中    華    民    國    97    年    7     月    17    日
                            書  記  官   林月蓉


司法院資訊處製作；財團法人民間司法改革基金會備份。
